【裁判字號】    91,訴,2052
【裁判日期】    920313
【裁判案由】    侵權行為損害賠償
【裁判全文】
臺灣板橋地方法院民事判決  九十一年度訴字第二○五二號
    原      告  丙○○
    被      告  甲○○
    訴訟代理人  葉秀美律師
                許筱欣律師
右當事人間請求侵權行為損害賠償事件，本院判決如左：
    主    文
被告應給付原告新台幣捌仟伍佰參拾貳元，及自民國九十一年六月一日起至清償日止
按年息百分之五計算之利息。
原告其餘之訴駁回。
訴訟費用由被告負擔百分之一，其餘由原告負擔。
    事    實
甲、原告方面：
一、聲明：被告應給付原告新台幣（下同）一百二十萬元，及自起訴狀繕本送達翌日
    起至清償日止按年息百分之五計算之利息。
二、陳述：
    (一)緣被告自民國九十年六月十五日二十三時三十分許至隔日凌晨二時許止，在臺
      北縣五股鄉○○路二十七號乙○○家中將原告毆打成傷，原告在乙○○家中受
      盡凌虐與侮辱，如被告以拳打腳踢方式施以肢體暴力，並以三字經辱罵，出言
      恐嚇給他死，及揚言對原告家人不利等方式施以言詞暴力，又對原告潑水，還
      命原告跪下，雙手高舉不可放下，百般折磨與羞辱原告，至原告身心重挫，精
      神嚴重受創，人格遭被告賤踏而蕩然無存，至今想起仍無法釋懷，心情久久不
      能平復，事後在偵查庭，被告矢口否認犯行，推卸責任，不肯認錯，全無悔意
      。
    (二)原告受傷後不能工作向商行請假，原告在商行一天工資二千元，自九十年六月
      十七日至同年七月二十日止，計請假三十四天，損失約七萬元。原告請假療傷
      期間沒有收入，向朋友借貸六萬元來充當家用及醫療費用，在沒有收入，多支
      出，又增加負債的情況下，那一來一往就相差十三萬元。而在訴訟一年多的過
      程中，所耗費精神與工作損失，合併請求二十萬元。
    (三)原告生長至今五十年，頭一次遭受這樣的侮辱與凌虐折磨，身心精神人格尊嚴
      被糟蹋的一無是處，當時之陰影時常在腦海裡揮之不去，至今還是無法釋懷，
      爰請求身體、精神及人格受創之賠償一百萬元。
    (四)原告受傷害後不能工作之損失，及身心、精神人格受創之賠償，總計為一百二
      十萬元，爰依侵權行為之法律關係請求被告賠償。
三、證據：提出請假單、借據、明駝商行員工在職證明書、台北縣立三重醫院驗傷診
    斷書各一件為證。
乙、被告方面：
一、聲明：求為判決駁回原告之訴。
二、陳述：
    (一)查事發當日被告與原告乃商討債務問題而齊聚於乙○○家中，被告於原告欲起
      身離開之際曾與之發生拉扯，故原告所受之挫傷、擦傷等應係於其與被告間互
      相拉扯所致，被告並未有毆打原告之行為，且被告於發現原告受傷後尤好心將
      其扶入室內休息，詎料被告復以此指摘被告等涉犯妨害自由罪嫌云云，顯非事
      實。
    (二)關於勞動力減少及增加生活支出部分：
    1.原告並未提出相關薪資證明，僅空口主張其每日工資為二千元（即月薪六萬元
      ），並以此為基礎計算其因受而減少之勞動力云云，顯屬無據。
    2.退萬步言，縱認被告所主張一日二千元之工資為真，然揆諸最高法院六十一年
      度台上字第一九八七號判例：「身體或健康受侵害，而減少勞動能力者，其減
      少及殘存勞動力之價值，不能以現有之收入為準，... 所謂減少及殘存勞動能
      力之價值，應以其能力在通常情形下可能取得之收入為標準」及最高法院六十
      三年度台上字第一三九四號判例：「被害人因身體健康被侵害而喪失勞動能力
      所受之損害，其金額應就被害人受侵害前之身體健康狀況、教育程度、專門技
      能、社會經驗等方面酌定之，不能以一時一地之工作收入為準... 」所載，被
      害人亦不得僅以其任職於明駝商行之工作收入為準，其尚需衡量身體健康狀況
      、教育程度、專門技能、社會經驗、能力等條件，並參酌社會通常狀況為據，
      方得具體主張其勞動減少所受之損害。準此，再參酌原告證物二之在職證明書
      所載內容，原告僅為一名中年技術員，且事發當時在其任職之該商行僅約一年
      時間，則其是否確有一日二千元之薪資已非無疑？倘原告仍為前開主張，其尚
      需就其能力、專門技術等個人條件詳加舉證，以證明其勞動能力與其所主張之
      工資確實相符，否則，應認其主張僅屬空言，要無可採。
    3.再查原告僅受有右頰挫傷、額頭挫傷擦傷及左撕裂傷等輕微傷害，然其卻提出
      請假單主張上開傷害導致其需修養三十四日云云，該項休假天數之主張與其所
      受傷害顯不相當，至為灼然。且原告復未提出相關醫院報告證明其確實需修養
      三十四日始能復原，故其該項主張亦不可採。
    4.末查原告又以「請假醫療期間因無收入而向朋友借貸六萬元充當家用及醫療費
      用，所以在沒有收入多支出又增加負債之情況下，一來一往就相差十三萬」為
      由，主張原告除應賠償其勞動減少之損失外，應另再賠償十三萬云云，惟是項
      請求之請求權基礎何在原告並未說明，且原告僅提出借據一紙主張其為支出家
      用及醫療費而向友人調借六萬元，然該筆借貸是否確係存在本非無疑？縱認原
      告確曾向該名友人借得六萬元，惟該六萬元是否確如原告主張係用以支付醫療
      費用及家用？該部分仍必須由原告負舉證責任，否則其主張即無可採。況原告
      既已主張其因減少勞動力而損失七萬元，復主張：「請假醫療期間因無收入而
      向朋友借貸六萬元... 」云云，該部分顯係就勞動力減少之損失所為之重複請
      求，應予駁回，至其所主張「沒有收入多支出又增加負債之情況下，一來一往
      就相差十三萬」及「合併前項（指勞動力減少損失之七萬元）共計二十萬元」
      云云，更令人費解，要無可採。
    (三)慰撫金部分：
      另查原告主張被告應賠償其慰撫金共計一百萬元云云，惟按：「關於非財產之
      損害，加害人雖亦負賠償責任，但以相當之金額為限... 所謂『相當』自應以
      其實際加害情形與其名譽影響是否重大，及被害人之身分地位與加害人之經濟
      狀況等關係定之」，最高法院四十七年度台上字第一二二一號判例著有明文可
      稽，足見慰撫金之請求仍以「相當」為要件，且應參酌被害人與加害人雙方情
      形定之。縱認被告確有剝奪原告行動自由之情事，然被告於此期間確實未曾對
      原告施以虐待與每辱，故原告以此主張一百萬元之慰撫金顯不相當。況查原告
      原為被告之員工，任職期間動輒為支應生活費用以外之鉅大開銷，而向被告借
      貸，被告基於勞僱情誼遂時常對原告施以援手，遽料被告一念之仁竟招致告往
      後連串之指空，此實為被告所始料未及。而原告藉此機會向被告高達一百萬元
      之慰撫金，尤屬不當。又被告從事者乃勞力工作，數入不豐卻又需負擔一家老
      小之生活費用，而在目前經濟普遍不景氣之情形下，被告欲維持生計更屬困難
      ，就此部分亦請  鈞院一併參酌之，以為妥當之裁判。
    (四)綜上所述，原告之主張皆屬空言，洵不足採，且其請求之慰撫金亦顯不相當，
      爰請  鈞院駁回原告之訴。
三、證據：未提出任何證據可供本院審酌。
丙、本院方面：本院依職權向台北縣立三重醫院調閱原告九十年六月間就診之病歷資
    料，並向財政部國稅局台北縣分局調閱原告八十九年度所得稅申報資料過院。
    理    由
一、按訴狀送達後原告不得將訴變更或追加他訴，但減縮應受判決事項之聲明者，不
    在此限，民事訴訟法第二百五十五條第一項第三款定有明文。經查本件據原告於
    九十一年四月一日所提出之訴狀所載，係請求被告給付三百萬元，及自起訴狀繕
    本送達翌日起至清償日止按年息百分之五計算之利息，嗣於九十一年十一月廿一
    日原告具狀減縮聲明，請求被告給付一百二十萬元，及自起訴狀繕本送達翌日起
    至清償日止按年息百分之五計算之利息，核與前揭規定相符，自應准許。
二、本件原告起訴主張：被告自九十年六月十五日二十三時三十分許至隔日凌晨二時
    許止，在臺北縣五股鄉○○路二十七號乙○○家中毆打原告，致原告受有左膝挫
    傷合併撕裂傷、右頰挫傷、額頭挫傷擦傷及左臉撕裂傷等傷害之事實，已據提出
    台北縣立三重醫院驗傷診斷書一件為證，且被告因本件傷害與妨害自由犯行經本
    院刑事庭判處有期徒刑六月，亦有本院九十一年度訴字第五二五號刑事判決一件
    在卷足憑，自堪信原告此部分之主張為真實。至於原告另主張：被告於九十年六
    月十五日二十三時三十分許至隔日凌晨二時許止，在乙○○家中對原告辱罵三字
    經，出言恐嚇給他死，及揚言對原告家人不利，又對原告潑水，命原告跪下，雙
    手舉高，不可放下等情，已據被告所否認，原告復未能舉證以實其說，自屬不足
    採信。
三、按因故意或過失，不法侵害他人之權利者，負損害賠償責任；不法侵害他人之身
    體或健康者，對於被害人因此喪失或減少勞動能力，或增加生活上之需要時，應
    負損害賠償責任；不法侵害他人之身體、健康、名譽、自由、信用、隱私、貞操
    ，或不法侵害其他人格法益而情結重大者，被害人雖非財產上之損害，亦得請求
    賠償相當之金額，民法第一百八十四條第一項、第一百九十三條第一項及第一百
    九十五條第一項分別定有明文。經查被告出手毆打原告，致原告受有左膝挫傷合
    併撕裂傷、右頰挫傷、額頭挫傷擦傷及左臉撕裂傷等傷害，既經認定，被告對於
    原告因而所受之損害自應負賠償責任。
四、原告請求被告賠償費用，是否應予准許，分述為次：
    (一)減少勞動能力損害七萬元部分：本件原告於九十年六月十五日遭被告毆打致受
      有左膝挫傷合併撕裂傷、右頰挫傷、額頭挫傷擦傷及左臉撕裂傷等傷害，隔日
      即前往台北縣立三重醫院就診，經醫師開立三日份之藥物服用後，即未再就醫
      治療之事實，有台北縣立三重醫院函及病歷資料一件在卷可證，衡情原告受傷
      後歷經三日應已復元而可繼續工作，堪認原告因被告傷害犯行所減少之勞動能
      力為三日。又原告於案發前一年度即八十九年度並無申報綜合所得稅之資料可
      供參酌（詳財政部台灣省北區國稅局三重稽徵所函），雖提出明駝商行出具之
      在職證明書一件，惟其上並未載明原告之薪資，亦未檢附明駝商行開立之扣繳
      憑單為憑，核原告主張其薪資每日為二千元云云，尚難採信，參酌民事訴訟法
      第二百二十二條第二項規定，當事人已證明有受損害而不能證明其數額或證明
      顯有重大困難者，法院應審酌一切情況，依所得心證定其數額之規定，本院審
      酌原告並無申報綜合所得稅申報資料，亦無法提出扣繳憑單，及目前基本工資
      每月為一萬五千八百四十元，每小時為八十六元等其他一切情況，因認原告每
      日喪失勞動能力之損失為六百八十八元（即每小時基本工資八十六元乘每日八
      小時），是原告請求減少勞動能力之損失在二千零六十四元（即每日六百八十
      八元乘三日）之範圍內，為有理由，逾此部分，即屬無據。
    (二)原告於受傷請假期間向朋友借貸六萬元用來充當家用及醫療費用，在沒有收入
      多支出又增加負擔之情形下，一來一往就相差十三萬元部分：原告就借款用以
      支出醫療費用乙節未能證舉以實其說，且其主張：借款用來充當家用，以及一
      來一往就相差十三萬元部分云云，於法無據，均不應准許。
    (三)精神慰撫金一百萬部分：本件原告於九十年六月十五日遭被告毆打，固有左膝
      挫傷合併撕裂傷、右頰挫傷、額頭挫傷擦傷及左臉撕裂傷等傷害，惟經醫師開
      立三日份之藥物服用後，即未再就醫治療，顯見歷經三日已無大礙，本院審酌
      原告受傷日數之久暫、兩造之經濟狀況，及其他一切情狀，認原告請求慰撫金
      一百萬元尚屬過高，應核減為一萬五千元始屬適當。
五、按損害之發生或擴大，被害人與有過失者，法院得減輕賠償金額或免除之，民法
    第二百一十七條定有明文。查被告就傷害原告之犯行應負損害賠償責任，固已詳
    述如前，惟本件傷害事件係肇因原告向被告之父母借用票面金額九萬元之支票二
    紙，持之向乙○○、丁○○夫婦調現，事後卻遲未清償，兩造於九十年六月十五
    日廿三時三十分許在乙○○家中商討處理債務問題之過程中，原告尚未處理債務
    完畢即欲起身離去，致兩造發生拉扯所引起。原告雖受有左膝挫傷合併撕裂傷之
    傷害，然係其在脫逃往屋外時跌倒於地所致，其餘右頰挫傷、額頭挫傷擦傷及左
    臉撕裂傷等傷害，係因被告以徒手抱住被告之雙腳，致被告跌倒於地受有右足踝
    扭傷之傷害，被告將原告帶回乙○○家中毆打所造成，原告並因傷害被告之犯行
    經本院判處拘役貳拾日，有本院九十一年度訴字第五二五號刑事判決足憑。是被
    告傷害原告固有未當，然原告欠債不還，尚未處理債務完畢即欲起身離去，並將
    被告雙腳抱住，致被告受有右足踝扭傷之傷害，對於本件傷害之發生與損失之擴
    大均有可歸責因素，本院因認兩造對於原告之損害各應負擔百分之五十。而原告
    所受之損害總計為一萬七千零六十四元（計算公式：2064+  15000=17064），經
    過失相抵後所得請求之金額僅餘八千五百三十二元（計算公式：17064/2=8532）
    。
五、從而，原告依據侵權行為之法律關係，請求被告給付八千五百三十二元，及自九
    十一年六月一日即起訴狀繕本送達翌日起至清償日止，按年息百分之五計算之利
    息，為有理由，應予准許，逾此部分，於法無據，應予駁回。
六、結論：原告之訴一部為有理由，一部為無理由，依民事訴訟法第七十九條後段，
    判決如主文。
中      華      民      國    九十二    年      三      月    十三      日
                                臺灣板橋地方法院民事第三庭
~B法      官  何君豪
右為正本係照原本作成
如對本判決上訴，須於判決送達後廿日內向本院提出上訴狀
中      華      民      國    九十二    年      三      月    十三      日
~B法院書記官  蕭興南


司法院資訊處製作；財團法人民間司法改革基金會備份。
